【裁判字號】    97,消債更,19
【裁判日期】    970731
【裁判案由】    聲請更生程序
【裁判全文】
臺灣高雄地方法院民事裁定            97年度消債更字第19號
聲  請  人  甲○○
                        之4
上列當事人聲請消費者債務清理事件，本院裁定如下：
    主  文
聲請駁回。
聲請費用由聲請人負擔。
    理  由
一、按債務人對於金融機構因消費借貸、自用住宅借款、信用卡
    或現金卡契約而負債務，在聲請更生或清算前，應提出債權
    人清冊，以書面向最大債權金融機構請求協商債務清償方案
    並表明共同協商之意旨；債務人聲請更生時，應提出財產及
    收入狀況說明書及其債權人、債務人清冊，消費者債務清理
    條例（下稱本條例）第151 條第1 項及第43條第1 項分別定
    有明文。次按自債務人提出協商請求之翌日起逾30日不開始
    協商，或自開始協商之翌日起逾90日協商不成立，債務人得
    逕向法院聲請更生或清算，本條例第153 條亦有明文。又聲
    請更生或清算不合程式、不備其他要件或拒絕提出關係文件
    者，法院應以裁定駁回之，但其情形可以補正者，法院應定
    期間先命補正，復為本條例第8 條、第46條所明定。
二、查本件聲請人向本院聲請更生，雖主張：其有不能清償債務
    情事，前曾提出債權人清冊影本，於民國97年4 月17日依本
    條規定，以存證信函向最大債權銀行台新國際商業銀行（下
    稱台新銀行）請求共同協商債務清償方案，惟經台新銀行於
    97年4 月18日以其未依規定提出前置協商申請書及債權人清
    冊正本，要求其備齊必要文件後再為申請為由，退回上開存
    證信函及債權人清冊影本，而拒不展開協商，顯係自其提起
    協商請求之翌起已逾30日不開始協商，且其無擔保或無優先
    權之債務總額未逾新臺幣1,200 萬元，復未經法院裁定開始
    清算程序或宣告破產，爰請求准予更生云云。
三、按本條例第151 條第1 項所定之前置協商程序，其立法說明
    在於本條例施行後，可期待債權金融機構有較大之讓步，如
    能協商成立，對雙方當事人均屬有利，為促使債務人與債權
    人雙方自主協商債務清償方案，有效分配司法資源，節省當
    事人之勞費，允宜給予再次債務協商之機會，爰設本條。經
    查：本件聲請人雖曾於97年4 月17日發函予台新銀行請求協
    商債務，惟並未依金融機構債務協商機制規定檢附所有資料
    申請，是本件聲請人聲請更生，顯未遵循本條例第151 條第
    1 項規定對於金融機構因消費借貸、自用住宅借款、信用卡
    或現金卡契約所負債務與全體債權金融機構先行債務協商之
    機制。則聲請人僅以台新銀行於97年4 月18日以其未依規定
    提出前置協商申請書及債權人清冊正本，要求其備齊必要文
    件後再為申請為由，逕視為不開始協商而向本院聲請更生，
    依上開說明，其聲請顯不合程式。經本院於97年6 月30日定
    期命聲請人補正其於消費者債務清理條例施行後，依金融機
    構債務協商機制規定檢附資料向最大債權金融機構申請協商
    ，並補提該等證明文件及其他關係文件到院，該裁定於97年
    7 月10日送達於聲請人，業經聲請人陳明在卷，並有送達證
    書1 紙在卷可稽。而聲請人雖於97年7 月12日具狀向本院提
    出說明，惟迄今猶未補正，揆諸首開說明，本件更生之聲請
    ，自應予駁回，爰裁定如主文。
中    華    民    國    97    年    7     月    31    日
                  民事第一庭  法  官  劉惠娟
上為正本係照原本作成
如不服本裁定，應於裁定送達後10日內，以書狀向本院提出抗告
，並繳納抗告費新臺幣1千元
中    華    民    國    97    年    7     月    31    日
                              書記官  林雯琪


司法院資訊處製作；財團法人民間司法改革基金會備份。
